【裁判字號】    92,易,18
【裁判日期】    920306
【裁判案由】    違反電信法
【裁判全文】
台灣基隆地方法院刑事判決                            九十二年度易字第十八號
    公  訴  人  台灣基隆地方法院檢察署檢察官
    被      告  甲○○
右列被告因違反電信法案件，經檢察官聲請簡易判決處刑（九十一年度偵字第四一九
九號），本院認為不宜，經適用通常程序並判決如左：
    主      文
甲○○違反無線電頻率，非經核准，不得使用之規定，擅自使用無線電頻率，致干擾
無線電波之合法使用，處罰金新台幣拾伍萬元；如易服勞役，以新台幣玖佰元即銀元
佰元折算壹日。
扣案如附表所示之電信器材均沒收。
    事      實
一、甲○○明知無線電頻率、電功率、發射方式及電台識別呼號等有關電波監理業務
    ，由交通部統籌管理，未經核准，不得使用，竟自民國九十一年三月間起，未經
    交通部核准，在基隆市紅淡山協安宮旁山坡約三十米處之涼亭上機箱（T67二度
    分帶座標：324703，0000000）架設電台發射站，並於基隆市○○路二十二號九
    樓之三，擅自設立「福將之聲」廣播電台，供基隆地區不特定民眾收聽，並販賣
    茶葉及天然醋，而繼續使用無線電頻率ＦＭ一Ｏ六．九兆赫（ＭＨＺ），致干擾
    合法設置之「漢聲調頻廣播電台」所使用之ＦＭ一Ｏ六．五兆赫（ＭＨＺ）無線
    電頻道；嗣經電信總局北區電信監理站人員會同內政部警政署電信警察隊第一中
    隊前往上開處所查獲，並扣得其所有之電源供應器四台、ＵＨＦ接收機一台、激
    勵器一台、ＲＦ放大器一台、ＵＨＦ接收天線一支、ＦＭ天線組一組。
二、案經內政部警政署電信警察隊第一中隊報請台灣基隆地方法院檢察署檢察官偵查
    而聲請以簡易判決處刑，本院認為不宜，而改依通常程序審理。
    理      由
一、右揭事實業據被告甲○○坦承不諱，並有電源供應器四台、ＵＨＦ接收機一台、
    激勵器一台、ＲＦ放大器一台、ＵＨＦ接收天線一支、ＦＭ天線組一組扣案可稽
    ；交通部電信總局北區電信監理站九十一年八月二十日北站密字第Ｚ00000
    0000之Ｏ號函、電信總局北區電信監理站電話受理非法電台及電波干擾紀錄
    單影本二紙及交通部電信總局北區電信監理站非法播電台蒐證處理報告表一紙並
    其附件連同照片十四張附卷足憑，足見被告之自白與事實相符，可以採信；茲該
    無線電頻率之ＦＭ一Ｏ六．九兆赫（ＭＨＺ）與「漢聲調頻廣播電台」之ＦＭ一
    Ｏ六．五兆赫（ＭＨＺ）既相接近，其易干擾乃眾所周知之事實，足見上述電波
    干擾紀錄內容屬實。綜上，被告之犯行洵堪認定。
二、核被告所為，係犯電信法第五十八條第二項後段之罪。公訴人雖認被告係連續犯
    ，然被告使用無線電頻率，其使用之本質係行為之繼續，為一違法使用行為，並
    非多數違反規定之連續行為，附此敘明。
三、按刑事立法上之「法益原則」，要求任何行為要加以犯罪化，必因其法益受到侵
    害或危險。蓋刑事立法之核心，在於其所保護之法益。刑法之任務，在於法益之
    保護。無法益保護，無刑法可言；亦即無法益受到侵害或危險，則無施以刑罰之
    必要。行為如未造成「法益侵害」或「法益危險」，則無將之犯罪化之必要。在
    法益侵害，為「實害犯」；在法益危險，為「危險犯」。其次，法益本身依其價
    值評價之強度，而呈現法益位階。生命、身體、自由、名譽、財產五者，按其順
    序，而高低位階化。生命法益最高，其次身體法益，其次自由法益，其次名譽法
    益，而財產法益最低。此五種傳統法益，稱之為「個人法益」。在個人法益以外
    之「超個人法益」或稱「一般法益」、「團體法益」或「整體法益」，亦必須其
    與個人法益具有關連性者，始得為刑法所保護之一般法益。所謂危險犯，亦即行
    為人之行為造成法益危險，尚未至法益侵害，亦立法予以犯罪化。以最高位階之
    生命法益言之，刑法之有預備殺人罪、預備放火罪、預備強盜罪、預備擄人勒贖
    罪，均因其行為已造成生命法益之危險；否則，各該罪即無設預備犯之必要。如
    係單純身體、自由、名譽、財產之法益危險行為，則未曾設預備犯而加以犯罪化
    。蓋法益之功能，在刑法上有二：一為決定刑罰必要性；二為使得處刑合理性。
    前者，有法益保護之必要性，始得加以犯罪化；後者，其法定刑之刑罰種類及其
    刑度輕重，必須與其所保護之法益具有相當性。有「入刑化」之必要時，始得賦
    予該刑種；具有相當性時，始得為該級刑度之訂定。申言之，必須與其法益位階
    為合理而相當之規範，以免產生不合理之法定刑。依前者，可以導出一基本刑事
    立法原則，即「無法益損害，即無刑罰」原則。否則，立法者任意行使其刑罰權
    之結果，勢必使得刑事法充斥無法益之犯罪。如此，隨意加以犯罪化，輕易動用
    刑罰，實與刑罰「最後手段原則」有違。依後者，其刑罰之賦予始合乎「罪責原
    則」，使其罪責與刑罰得以相適應而具有相當性，亦即刑事立法上之「罪刑相當
    原則」。經查：電信法第五十八條之犯罪化，其第一項及第二項，係以干擾無線
    電波之合法使用為其行為結果，屬於侵害他人之財產法益，乃個人財產法益之實
    害犯；惟其第三項僅以「擅自使用或變更無線電頻率」為其構成要件，既未干擾
    無線電波之合法使用，充其量為財產法益之危險犯而已，以之為犯罪化之正當事
    由，尚嫌不足。
四、次按刑事司法上之「罪刑相當原則」求法官在量刑時，應依法益之位階，重所當
    重，輕所當輕，必使罪得其刑而刑其罪；不得重罪而輕判，或輕罪而重判；期使
    責任與刑罰得以相適應，而具有當性。地藏十輪經（第三卷）云：「若犯重罪，
    應重治罰；若犯中罪，應中治；若犯輕罪，應輕治罰；令其慚愧，懺悔所犯。」
    其此之謂也！為此，本院審被告之品行、生活狀況、智識程度、犯罪之動機、目
    的、犯罪所生之危害、犯後之態度等一切情狀之後，再斟酌拘役並無教化功能，
    乃不具實益之刑罰種類，立法上以廢除為宜，以資符合自由刑單一化之要求；六
    月以下之短期自由刑，既難有教化作用，又易使受刑人感染惡習，除非被告有受
    其執行之特殊必要，否則尚無宣告之必要；如其不得已而宣告，應以緩刑或易科
    罰金而調和之；罰金之性質接近罰鍰，其處罰不宜從輕等情，復特別考量被告已
    有二次違反電信之紀錄，惟其其他素行良好，有卷附台灣高等法院被告全國前案
    紀錄表可資佐證之後，本院認為量處如主文第一項所示之罰金刑，已足以使被告
    罪刑相當，爰依此標準而宣告之，以示儆懲，併諭知易服勞役之折算標準，以期
    被告之自新。
五、扣案如附表所示之物，為被告犯電信法第五十八條第二項之罪所用之電信器材，
    依電信法第六十條規定，不問屬於犯人與否，均應宣告沒收。
六、據上論斷，應依刑事訴訟法第四百五十二條、第二百九十九條第一項前段、電信
    法第五十八條第二項、第六十條、刑法第十一條前段、第四十二條第二項、現行
    法規所定貨幣單位折算新台幣條例第二條、罰金罰鍰提高標準條例第二條，判決
    如主文。
本案經檢察官李辛茹到庭執行職務。
中      華      民      國    九十二    年      三      月      六      日
                                    台灣基隆地方法院刑事第三庭
          法  官  陳  志  祥
右正本證明與原本無異。
如不服本判決，應於送達後十日內，向本院提出上訴狀，敘述上訴之理由，上訴於台
灣高等法院，並應按他造當事人之人數附具繕本。
中      華      民      國    九十二    年      三      月      七      日
                                        書記官  盧  鏡  合
附錄論罪法條：
電信法第五十八條：
未經許可擅自設置或使用電台發送九千赫至三百秭赫之射頻信息，致干擾無線電波之
合法使用者，處二年以下有期徒刑、拘役或科或併科新台幣六十萬元以下罰金。
違反第四十六條第四項規定設置或使用無線廣播電台或無線電視電台發送射頻信息，
致干擾無線電波之合法使用，或違反第四十八條第一項規定擅自使用或變更無線電頻
率致干擾無線電波之合法使用者，依前項之規定處斷。
違反第四十八條第一項規定，擅自使用或變更無線電頻率未干擾無線電波之合法使用
者，處拘役或科或併科新台幣二十萬元以下罰金。
附表：
┌──┬────────┬─────┬─────┐
│編號│名          稱  │數量及單位│備      註│
├──┼────────┼─────┼─────┤
│一  │電源供應器      │肆台      │        │
├──┼────────┼─────┼─────┤
│二  │ＵＨＦ接收機    │壹台      │          │
├──┼────────┼─────┼─────┤
│三  │激勵器          │壹台      │          │
├──┼────────┼─────┼─────┤
│四  │ＲＦ放大器      │壹台      │          │
├──┼────────┼─────┼─────┤
│五  │ＵＨＦ接收天線  │壹台      │          │
├──┼────────┼─────┼─────┤
│六  │ＦＭ天線組      │壹台      │          │
└──┴────────┴─────┴─────┘


司法院資訊處製作；財團法人民間司法改革基金會備份。
